臺灣高等法院交通事件裁定　　　　　　 96年度交抗字第949號
抗　告　人
即受處分人　甲○○
上列抗告人因違反道路交通管理處罰條例案件，不服臺灣板橋地
方法院，中華民國96年10月26日所為裁定（96年度交聲字第1526
號），提起抗告，本院裁定如下：
    主  文
抗告駁回。
    理  由
一、抗告意旨略以：伊沒有闖紅燈，且被攔下來時，係在內車道
    ，而同時外車道還有三輛機車經過，警方亦未取締，況另有
    判決指出警察以推論法臆測有無違規被宣告無效，並附上照
    片二幀證明當時的位置，決定提出抗告云云。
二、原裁定略以：(一)聲明異議意旨略以：異議人即受處分人甲○
    ○於民國96年3月24日9時30分許，固有騎乘車牌號碼MFR-7
    05號重型機車，行經臺北縣新莊市○○路與中正路61巷交岔
    路口處，然並未於該路口有闖越紅燈之情事，交通部公路總
    局臺北區監理所板橋監理站不查，竟以異議人違規屬實，予
    以裁處，異議人不服原裁處，而提起本件異議云云。(二)原裁
    定意旨略以：1.異議人即受處分人甲○○於96年3月24 日9
    時30分許，騎乘車牌號碼MFR-705號重型機車，於行經設有
    燈光號誌管制之臺北縣新莊市○○路與中正路61巷交岔路口
    時，有闖越紅燈行駛之違規事實，有臺北縣政府警察局北縣
    警交字第C00000 000號舉發違反道路交通管理事件通知單1
    紙在卷可稽。另證人即當時舉發本違規事件之臺北縣政府警
    察局交通隊警員王姿文亦於原審調查時具結證稱：本件是我
    舉發，當時情形是我們在那地點執勤，異議人是從環河路方
    向過來，該路口只要是紅燈，我們就會走到路中間去看有無
    違規情形，綠燈時，我們才會撤到路邊，我不會一看到紅燈
    就馬上攔，是紅燈亮了之後三秒，闖越紅燈的車輛，我們才
    會舉發。本件異議人闖紅燈的情形是我親眼所見。只要是紅
    燈剛亮，前面幾輛車子我們都不會去舉發，因為有可能是搶
    黃燈或搶紅燈，是有爭議的。異議人闖紅燈時，我當時是站
    在路中間，就看到異議人直直騎過來，我的視線沒有受到其
    他物品的阻擋。我不常在那執行勤務，只要有排勤務就會去
    找定點，曾經在上述地點執行闖紅燈舉發有2至3次。我不認
    識異議人，並無仇恨。當時我所站的位置與異議人闖紅燈時
    之距離大約50公尺，我所站的位置一定要看到路口。因為有
    一些車子會從中正路61巷口騎出來，我們怕會誤為舉發，所
    以一定要看到路口。我親眼看到異議人闖紅燈等語（詳原審
    卷第10-12頁），並有證人王姿文庭呈執勤時之現場照片5幀
    在卷可按。參以證人王姿文與異議人間，不僅未有任何怨隙
    ，且係毫不相識之人，衡情證人王姿文應無設詞攀誣，或虛
    構違規事實以陷害異議人之道理。況警員執行公務時，本身
    即受有行政懲處責任之監督，且其到庭具結作證，更係以刑
    事責任擔保其證言之真實性，故證人王姿文警員之上開證述
    內容，以及其所紀錄舉發之本件違規事實，經核尚無不可採
    信之處。因之，異議人於前揭時、地，有違規闖紅燈之違規
    事實，應無疑義。2.其次，交通勤務警察或依法令執行交通
    稽查任務人員，開單舉發違反道路交通管理處罰條例所列之
    違規事實，經公路主管機關或警察機關所為之裁決處罰，本
    質上為行政處分，係公務員基於職務上權力，依法就特定之
    具體事件所為，並具有公法上效果之單方行政行為。而根據
    公務員為公法上行為具有公信力之原則，該行政處分當可被
    推定為真正，且其據以依法處分之事實認定，亦應可推定為
    正確無誤，故本此公信原則，立法者乃制定上開相關規定，
    使交通勤務警察或依法令執行交通稽查任務人員，在特殊情
    形下，當場不能或不宜攔截製單舉發時，得當機處置而逕行
    舉發，以達成維護交通秩序及公共安全之行政目的。反之，
    若謂公務員之一切行政行為，均需預留證據以證明其為真實
    ，則國家行政勢必窒礙難行，且相關行政目的亦難達成，故
    刑事訴訟法就犯罪證據有關之規定中，與屬行政秩序罰之交
    通違規裁罰本旨不合之部分，自不在準用之列。從而，交通
    違規行政爭訟之舉證責任原理，應非如刑事案件中，必須超
    越任何合理懷疑，始可為有罪判決之嚴格程度，而係應與民
    事訴訟之舉證責任原理相類似，亦即基本上應就行政機關與
    人民所各自主張有利於己之事實，分配其應盡之舉證責任，
    而非逕予準用刑事訴訟上之「無罪推定」原則，此觀諸行政
    訴訟法第136條，規定行政訴訟程序準用民事訴訟法第277
    條舉證責任分配原則之立法意旨，即可明瞭。3.異議人甲○
    ○雖極力辯稱：伊係在系爭路口綠燈之狀態下通行，並未闖
    紅燈，系爭路口係一彎道，由舉發員警攔檢之地點無法看到
    系爭路口車輛違規情形，故警員之舉發顯然有誤云云。然觀
    諸證人王姿文庭呈之照片編號1（見原審卷第17頁）所呈現
    之畫面，證人王姿文於舉發時所站立之位置（即環河路路中
    間）確能清楚看見系爭路口車輛之動向，因之，異議人質疑
    證人王姿文舉發之處無從看到系爭路口車輛動向乙節，即與
    實情不符。此外，異議人甲○○並未就其未於本件案載違規
    地點闖紅燈之事實，提供其他可資調查之事證，以佐證其所
    辯之內容，反觀證人王姿文於原審訊問時就異議人違規闖紅
    燈及舉發過程之敘述甚為詳實，亦無任何證據足資證明證人
    王姿文確有捏造事實違法取締之情事，故證人王姿文本其維
    護交通秩序、安全職責所為之本件舉發，自應受到合法、正
    確之推定。因之，異議人上開辯解，顯非可採。異議人騎乘
    前開車輛，於前開時、地，有闖紅燈之違規行為，應無疑問
    。4.綜上所述，本件異議人即受處分人甲○○於上述時間，
    騎乘重型機車行經設有燈光號誌管制之臺北縣新莊市○○路
    與中正路61巷交岔路口時，有闖紅燈之違規事實既可認定，
    則原裁決機關即交通部公路總局臺北區監理所板橋監理站據
    此引用道路交通管理處罰條例第53條第1項及第63條第1項第
    3款，並參酌違反道路交通管理事件統一裁罰基準表之規定
    ，裁處異議人罰鍰新臺幣4,500元，並記違規點數3點等語。
三、按汽車駕駛人，行經有燈光號誌管制之交岔路口闖紅燈者，
    處1800元以上5400元以下罰鍰，並記違規點數3點，道路交
    通管理處罰條例第53條、第63條第1項第3款分別定有明文。
    經查：原審已詳述其認定抗告人違規之理由與證據，並說明
    原處分於法有據，而駁回異議，其認事用法，均無違誤。抗
    告人提起本件抗告，亦未對舉發是否有誤另行提出其他相關
    事證以供本院調查，而舉發員警與抗告人並無怨隙，本無故
    意誣陷可能；且查亦無任何證據，足資證明本件舉發警員確
    有捏造事實違法取締之情事，故警員本其維護交通秩序、安
    全職責所為之本件舉發，自應受到合法、正確之推定。抗告
    人空言否認違規，未提新事証，漫肆指摘，為無理由，予以
    駁回。
據上論結，應依道路交通案件處理辦法第26條，刑事訴訟法第41
2條，裁定如主文。
中　　華　　民　　國　　96　　年　　11　　月　　27　　日
                  刑事第十七庭  審判長法　官  趙功恆
      　　　　　　　　　　　　　　　　法  官  高明哲
　　　      　　　　　　　　　　　　　法  官  孫惠琳
以上正本證明與原本無異。
不得再抗告。
                                      書記官  魏汝萍
中　　華　　民　　國　　96　　年　　11　　月　　27　　日
